【裁判字號】    98,聲判,41
【裁判日期】    980901
【裁判案由】    聲請交付審判
【裁判全文】
臺灣桃園地方法院刑事裁定              98年度聲判字第41號
聲  請  人  甲○○
被      告  乙○○
上列聲請人因告訴被告乙○○妨害名譽案件，不服臺灣高等法院
檢察署中華民國98年8 月6 日98年度上聲議字第4856號駁回聲請
再議之處分（原不起訴處分案號：臺灣桃園地方法院檢察署98年
度偵續一字第15號），聲請交付審判，本院裁定如下：
    主    文
聲請人應於本裁定送達後三十日內，補正委任律師為代理人提出
理由狀，逾期仍不委任，即以裁定駁回聲請。
    理  由
一、按告訴人不服上級法院檢察署檢察長或檢察總長認再議為無
    理由而駁回之處分者，得於接受處分書後10日內委任律師提
    出理由狀，向該管第一審法院聲請交付審判。法院認為交付
    審判之聲請不合法或無理由者，應駁回之，刑事訴訟法第25
    8 條之1 第1 項、第258 條之3 第2 項前段分別定有明文。
    是告訴人於聲請再議經駁回後欲聲請交付審判者，應於接受
    處分書後10日內委任律師提出理由狀向該管第一審法院聲請
    之，如未委任律師代理提出理由狀而為聲請者，即屬聲請程
    序不合法，依法應予駁回。惟此處程序不合法之欠缺，是否
    屬得補正之事項，實務上容有爭議。
二、固然實務上曾有見解以為，聲請交付審判之「委任律師提出
    理由狀」規定，係告訴人聲請交付審判必備之要件，程序始
    稱合法。並參諸刑事訴訟法第258 條之1 之立法理由說明（
    略以）：「為防止濫行提出聲請，虛耗訴訟資源，參考德國
    刑事訴訟法第172 條第3 項之規定，明定交付審判之案件，
    必須委任律師提出理由狀，程序始稱合法」等語。而認交付
    審判係採行律師強制代理制度，其目的無非在使經由具法律
    專業之律師細研案情而認有聲請交付審判之必要之情形下，
    始由其代理而提出聲請，以免發生濫訴而浪費國家訴訟資源
    之弊。解釋上即應嚴格遵守上述規定，應認聲請程式之欠缺
    並非得補正之事項，若不符上述程序，即為聲請不合法，應
    逕予駁回等語（另參見臺灣高等法院91年11月6 日法律座談
    會多數意見）。惟本院以為，基於至少以下兩點理由，認為
    此處「未委任律師提出理由狀」之法律上程式欠缺，仍屬得
    補正之事項：
  (一)保障聲請人之聲請權受不測之損害：
    按過去實務對於原審之代理人或辯護人，依刑事訴訟法第34
    6 條規定，為被告之利益提起上訴，如未以被告名義行之，
    即屬違背法律上之程式，並認為屬無可補正之事項，無庸命
    補正（69年臺非字第20號判例）。惟該判例經司法院大法官
    釋字第306 號解釋宣示不再援用，大法官認為「如原審辯護
    人已為被告之利益提起上訴，而僅未於上訴書狀內表明以被
    告名義上訴字樣者，其情形既非不可補正，自應依法先定期
    間命為補正，如未先命補正，即認其上訴為不合法者，應予
    依法救濟」等語。解釋理由書更深論（略以）：此種由原審
    辯護人以被告名義提起之上訴，係該辯護人之行為，而非被
    告之行為。其上訴書狀已否表明以被告名義上訴字樣，非被
    告所能注意。如上訴書狀未為此表明，上開判例亦指明乃係
    違背程序，其情形既非不可由原為上訴行為之該辯護人補正
    ，依現行刑事訴訟法第362 條但書、第367 條但書、第384
    條但書等有關規定，法院或審判長，自仍應定期間先命補正
    。以免僅因辯護人對於上訴程式之疏忽，而使被告之上訴權
    受不測之損害」等語。
  (二)聲請交付審判程序並無不得補正之特別規定，而刑事訴訟法
    第258 條之4 規定，適用同法第273 條第6 項得補正之規定
    ：按起訴程式之欠缺，在刑事訟訴法上雖無法院應命補正之
    規定，但其情形如尚非不可補正者，則當事人自行補正，固
    非法所不許，最高法院27年滬上字第107 號判例闡示甚明，
    故刑事訴訟法就起訴不合法律上之程序之情形，雖亦無得為
    補正之明文，如其情形並非不可補正，仍應允許補正之。又
    按起訴或其他訴訟行為，於法律上必備之程式有欠缺而其情
    形可補正者，法院應定期間，以裁定命其補正。刑事訴訟法
    第273 條第6 項定有明文。於交付審判之程序，並無排除上
    述補正規定之特別規定，依刑事訴訟法第258 條之4 之規定
    ，該補正規定，自適用於交付審判之程序。是告訴人若未經
    委任律師即自行提出理由狀，聲請交付審判，核屬法律上必
    備之程式有欠缺，而其情形既非不得補正，該管第一審法院
    應先裁定命告訴人補正，待告訴人仍未遵期補正時，始得予
    以駁回。
三、經查聲請人以被告乙○○涉嫌妨害名譽案件，向臺灣桃園地
    方法院檢察署檢察官提出告訴，經該署檢察官為不起訴處分
    後，聲請人不服而聲請再議，復經臺灣高等法院檢察署檢察
    長以98年度上聲議字第4856號處分書認再議之聲請為無理由
    ，駁回再議等情，固有臺灣高等法院檢察署98年度上聲議字
    第4856號處分書在卷可稽。然查本件聲請人聲請交付審判，
    並未委任律師提出理由狀有聲請人提出之交付審判狀在卷可
    查，聲請人甚至逕敘明請予其1 個月之期間籌措律師費用委
    任律師等語，本院斟酌上情，本院不願採行無庸命補正，逕
    行駁回之見解，而認本件雖程序上容有欠缺，惟如未先命補
    正，即認定聲請不合法而逕予駁回，與法律保障人民聲請權
    及利用法院主張權利之意旨有悖。既認此種情形尚非不得補
    正之事項，自應依法定期間命為補正，爰裁定如主文。又聲
    請人如逾期未補正，當即以裁定駁回聲請，附此敘明。
中    華    民    國    98    年    9     月    1     日
                  刑事第六庭  審判長法  官  錢建榮
                                    法  官  呂美玲
                                    法  官  宣玉華
以上正本證明與原本無異。
本裁定依法不得抗告。
                                    書記官  陳育萱
中    華    民    國    98    年    9     月    2     日


司法院資訊處製作；財團法人民間司法改革基金會備份。
